【裁判字號】    99,家他,36
【裁判日期】    990330
【裁判案由】    依職權裁定確定訴訟費用額
【裁判全文】
臺灣板橋地方法院民事裁定              99年度家他字第36號
相  對  人
即  原  告  甲○○原名陳碧雲.
訴訟代理人  鄭文玲律師
相  對  人
即  被  告  乙○○
訴訟代理人  徐家福律師
上列原告請求履行離婚協議事件，本院依職權裁定確定訴訟費用
額如下：
    主    文
相對人即原告甲○○應即向本院繳納新臺幣柒萬陸仟柒佰伍拾元
。
相對人即被告乙○○應即向本院繳納新臺幣肆萬陸仟捌佰貳拾捌
元。
    理  由
一、按經准予訴訟救助者，於終局判決確定或訴訟不經裁判而終
    結後，第1 審受訴法院應依職權以裁定確定訴訟費用額，向
    應負擔訴訟費用之當事人徵收之，民事訴訟法第114 條第1
    項前段定有明文。
二、經查，相對人即原告甲○○（下稱相對人甲○○）起訴請求
    相對人即被告乙○○（下稱相對人乙○○）履行離婚協議事
    件，相對人甲○○前經本院以96年度家救字第118 號裁定准
    予訴訟救助，而暫免繳交之上開裁判費及其他訴訟費用。嗣
    本院以96年度家訴字第148 號判決，原告之訴駁回並就其訴
    訟費用判決由原告負擔。原告甲○○不服提起上訴，並追加
    備位聲明請求離婚及請求返還代墊家庭生活費用1,530,000
    元，經臺灣高等法院以97年度家上字第265 號判決認其先位
    聲明無理由，而就備位聲明判決准兩造離婚，被上訴人乙○
    ○應給付甲○○新臺幣1,455,094 元及自民國98年5 月16日
    起至清償日止，按年息百分之五計算之利息。原告之上訴及
    其餘追加之訴駁回。上訴人甲○○第二審訴訟費用上訴部分
    ，由上訴人甲○○負擔；追加之訴部分由相對人乙○○負擔
    。然相對人乙○○對該二審判決不服而提起上訴，並聲請訴
    訟救助；經最高法院以98年度台聲字第1283號裁定准予訴訟
    救助，嗣本案經最高法院99年度台上字第298 號判決上訴駁
    回、第三審訴訟費用由相對人乙○○負擔，並確定在案。是
    本件訴訟已終結，揆諸前揭民事訴訟法第114 條第1 項前段
    規定，自應由本院依職權以裁定確定並向相對人徵收各應負
    擔之訴訟費用。
三、經查，相對人間履行離婚協議事件，其訴訟費用額計算如下
    ：
（一）一審之訴訟費用額：相對人甲○○起訴請求相對人乙○○
      給付贍養費新臺幣300 萬元，其訴訟費用額金額為30,700
      元，嗣本院以96年度家訴字第148 號判決其訴訟費用判決
      由相對人即原告負擔，第二審並駁回其此部分之上訴。故
      一審訴訟費用30,700元應由相對人甲○○負擔。
（二）二審之訴訟費用額：相對人甲○○上訴先位主張請求相對
      人乙○○給付贍養費新臺幣300 萬元，並追加備位主張，
      請求判決准兩造離婚，並請求相對人乙○○應返還代墊之
      家庭生活費153 萬元。查相對人甲○○於二審所為二主張
      ，其訴之聲明與訴訟標的均不相同，顯係於第二審為訴之
      追加，依民事訴訟法第77條之16第2 項及第77條之15 第3
      項，應就超過部分補徵裁判費，並各自計算訴訟費用額。
      嗣經臺灣高等法院以97年度家上字第265 號就相對人甲○
      ○先位聲明部分，認無理由，而就備位聲明部分，判決准
      兩造離婚，相對人乙○○應給付相對人甲○○新臺幣1,45
      5,094 元及自民國98年5 月16日起至清償日止，按年息百
      分之五計算之利息。相對人甲○○上訴及其餘追加之訴駁
      回。相對人甲○○第二審訴訟費用上訴部分，由相對人甲
      ○○負擔；追加之訴部分由相對人乙○○負擔。故第二審
      之訴訟費用額分擔應為：相對人甲○○應負擔訴訟費用額
      為46,050元（即贍養費300 萬元之上訴主張），相對人乙
      ○○應負擔訴訟費用額為19,147元（即離婚及家庭生活費
      153 萬元之追加主張，即3,000 元+16,147 元=19,147 元
      ）。
（三）三審之訴訟費用額：相對人乙○○就其於二審敗訴部分（
      （即離婚及家庭生活費1,455,094 元之判決）上訴，其訴
      訟費用額為27,681元（4,500 元+ 23,181元=27,681 元）
      ，嗣經最高法院99年度台上字第298 號判決上訴駁回、第
      三審訴訟費用由相對人乙○○負擔，並確定在案。故第三
      審訴訟費用27,681元應由相對人乙○○負擔。
（四）綜上，相對人甲○○應負擔訴訟費用額為76,750元（30,7
      00元+ 46,050元= 76,750元）；另相對人乙○○應負擔訴
      訟費用額為46,828元（19,147元+ 27,681元= 46,828元）
      。
四、爰依民事訴訟法第114 條第1 項，依職權確定應向相對人徵
    收之訴訟費用如主文所示。
中    華    民    國    99    年    3     月    30    日
                  家事庭  法  官  林錫凱
以上正本證明與原本無異
如不服本裁定應於送達後10日內向本院提出抗告狀，並應繳納抗
告裁判費新臺幣1,000 元。
中    華    民    國    99    年     3    月    30    日
                          書記官  王波君

司法院資訊處製作；財團法人民間司法改革基金會備份。
